臺灣高等法院刑事裁定
110年度聲字第2315號
聲明異議人
即  受刑人  林峰慶


                    （現於法務部矯正署泰源技能訓練所強制工作中）
上列聲明異議人即受刑人因搶奪案件，對於檢察官之執行指揮（
臺灣桃園地方檢察署109年度執保庚字第1209號），聲明異議，
本院裁定如下：
    主  文
聲明異議駁回。
    理  由
一、聲明異議意旨略以：聲明異議人即受刑人林峰慶（下稱受刑
    人）前因搶奪案件，經本院以93年度上更一字第497號判決
    判處有期徒刑3年6月，於刑之執行完畢或赦免後令入勞動場
    所強制工作3年確定，經臺灣高等檢察署以93年度執字第492
    號執行指揮書於民國96年5月22日執行完畢，該罪雖嗣與另
    案定應執行刑，然不能推翻上開搶奪案件已執行完畢之事實
    ，而刑法第99條後段既明定保安處分自應執行之日起，逾7
    年未開始或繼續執行者，不得執行，故請求撤銷臺灣桃園地
    方檢察署（下稱桃園地檢署）檢察官109年度執保庚字第120
    9號執行保安處分之指揮書云云。
二、按受刑人或其法定代理人或配偶，以檢察官之執行指揮為不
    當者，得向諭知該裁判之法院聲明異議，刑事訴訟法第484
    條定有明文。所稱「檢察官執行之指揮不當」，係指執行之
    指揮違法及執行方法不當等情形。是聲明異議之對象為檢察
    官之執行指揮，而非以檢察官據以指揮執行之科刑裁判為異
    議對象。又刑罰執行，由檢察官依指揮書附具之裁判書為之
    ，刑事訴訟法第457條第1項前段、第458條規定至明，除法
    院之確定判決或定執行刑之確定裁定有違法情事，經非常上
    訴或再審程序，加以撤銷或變更者外，原確定裁判有其執行
    力，檢察官應據以執行（最高法院77年度台抗字第741號、1
    01年度台抗字第301號裁定意旨參照）。從而，於法院之確
    定裁判變更前，檢察官據以執行，其執行之指揮即難認有違
    法或不當。
三、又行為後法律有變更者，適用行為時之法律。但行為後之法
    律有利於行為人者，適用最有利於行為人之法律。沒收、非
    拘束人身自由之保安處分適用裁判時之法律。處罰或保安處
    分之裁判確定後，未執行或執行未完畢，而法律有變更，不
    處罰其行為或不施以保安處分者，免其刑或保安處分之執行
    ，刑法第2條定有明文。準此，保安處分經法院裁判確定後
    ，縱法律變更，檢察官於指揮執行時，除立法者權衡其他利
    益認有保護之必要，而另以法律規定者，如上開刑法第2條
    第3項規定不處罰其行為或不施以保安處分者、刑法施行法
    第6條之1關於緩刑宣告撤銷等情形，應從其規定外，自仍應
    按原確定裁判主文及所適用之法律執行，並不生所謂新舊法
    比較適用，或是否依新法規定執行之問題。本件係依修正前
    刑法第90條規定宣告刑後強制工作之保安處分，而該條關於
    強制工作之規定，僅將保安處分之執行時點，由修法前「刑
    之執行完畢或赦免後」，變更為修法後「於刑之執行前」，
    並非不施以保安處分之處遇。
四、我國現行刑法採刑罰與保安處分之雙軌制，關於刑罰之行刑
    權時效及保安處分之執行時效亦有不同規範。94年2月2日修
    正公布、95年7月1日施行前之修正前刑法第99條規定：「第
    86條至第91條之保安處分，自應執行之日起經過3年未執行
    者，非得法院許可不得執行之。」修正施行後規定：「保安
    處分自應執行之日起逾3年未開始或繼續執行者，非經法院
    認為原宣告保安處分之原因仍繼續存在時，不得許可執行；
    逾7年未開始或繼續執行者，不得執行。」而刑後強制工作
    之執行，為保安處分之一種，其執行期間法律上並無如行刑
    權時效期間，規定停止進行之原因，故所指「應執行之日」
    ，自應自「刑之執行完畢或赦免之日」始起算保安處分之時
    效期間。又關於數罪併罰所處之數罪刑經定其應執行刑，各
    刑之執行即已合併為一應執行刑，而無從分割，自與數罪前
    後接續執行者迥然有別，即應從該所定之應執行刑執行完畢
    之後起算。
五、經查：
　㈠本件受刑人前因①違反毒品危害防制條例案件，經臺灣桃園地
    方法院（下稱桃園地院）以92年度訴字第1830號判決判處有
    期徒刑9月確定；②竊盜等案件，經桃園地院以93年度簡字第
    434號判決判處有期徒刑4月、4月，定應執行為有期徒刑7月
    確定；③搶奪案件，經本院以93年度上更一字第497號判決判
    處有期徒刑3年6月，於刑之執行完畢或赦免後令入勞動場所
    強制工作3年確定；④違反毒品危害防制條例毒品案件，經本
    院以95年度上更一字第142號判決判處有期徒刑12年、褫奪
    公權10年確定，上開①至④案件之有期徒刑部分另經桃園地院
    以96年度聲減字第9322號裁定減刑，並定應執行刑為有期徒
    刑15年9月確定，於93年11月15日入監執行，縮短刑期後刑
    期終結日為107年12月21日，期間於103年11月12日假釋出監
    ，所餘刑期付保護管束，有本院被告前案紀錄表可參。其後
    受刑人經法務部以108年1月30日法授矯教字第10801009000
    號函撤銷假釋，應執行殘刑有期徒刑4年1月又9日，然之後
    法務部復依司法院釋字第796號解釋意旨，重新審酌上開撤
    銷假釋處分後，認原撤銷假釋處分應予撤銷等情，亦有法務
    部○○○○○○○○○○○報請撤銷假釋報告表及法務部109年12月31日
    法矯字第10903028620號函可憑。是受刑人前開各罪並無分
    別執行完畢而再予接續執行之情形，且該撤銷假釋處分既經
    撤銷，其假釋所餘刑期即應以已執行論，而至該所定之應執
    行刑於107年12月21日假釋期滿之執行完畢時，即為前述所
    謂刑之執行完畢之日，並於該刑後起算保安處分之時效期間
    ，如未逾前揭修法之期間，自得予以執行該保安處分。
　㈡是以，本件受刑人保安處分強制工作時效之起算，既應自有
    期徒刑107年12月21日執行完畢後起算，迄今並無已逾3年未
    開始或繼續執行者、需經法院許可執行，或已逾7年不得執
    行之情形，本院93年度上更一字第497號確定判決又無因非
    常上訴、再審程序而撤銷變更，則檢察官據該確定判決宣示
    之主文內容，核發109年執保庚字第1209號執行保安處分指
    揮書，自110年1月6日起予以執行刑後強制工作，其執行之
    指揮即難認有何違法或不當。受刑人逕執前詞聲明異議，為
    無理由，而應予駁回。
據上論斷，應依刑事訴訟法第486條，裁定如主文。
中　　華　　民　　國　　110 　年　　7 　　月　　30　　日
                  刑事第四庭  審判長法　官  陳筱珮
                                    法　官  吳元曜
                                    法　官  羅郁婷
以上正本證明與原本無異。
如不服本裁定，應於收受送達後五日內向本院提出抗告狀。
                                     書記官  蔡易霖
中　　華　　民　　國　　110 　年　　7 　　月　　30　　日